臺灣高等法院刑事判決
108年度上訴字第4164號
上  訴  人  
即  被  告  賴政川  



上列上訴人因毒品危害防制條例案件，不服臺灣新北地方法院10
8年審訴字第1562號，中華民國108年11月11日第一審判決（起訴
案號：臺灣新北地方檢察署108年度毒偵字第2819號、108年度偵
字第22757號），提起上訴，本院判決如下：
    主  文
上訴駁回。
    事  實
一、賴政川因施用毒品案件，經執行觀察、勒戒後釋放，由臺灣
    板橋地方法院檢察署（改名為臺灣新北地方檢察署）檢察官
    於民國88年6月7日以87年偵字第26935號為不起訴處分確定
    。竟於5年內因施用毒品案件，經新北地院以90年度訴字第8
    44號判處有期徒刑1年，提起上訴後，本院以90年度上訴字
    第2535號判決駁回上訴確定並執行完畢（此部分於本件不構
    成累犯）。又因施用毒品案件，新北地院以106年度審訴字
    第147號判處有期徒刑9月，經上訴後，由本院以106年度上
    訴字第1529號、最高法院以106年度台上字第3046號駁回上
    訴而確定，於107年7月26日執行完畢。詎其未能戒除毒癮，
    分別為下列行為：
  ㈠基於施用第一級毒品海洛因之犯意，於108年4月30日18時許
    ，在其新北市○○區○○街000○0號住處內，以將海洛因摻入香
    菸內，點火吸食方式，施用海洛因一次。
  ㈡基於持有海洛因犯意，於108年5月1日16時40分許，在新北市
    三重區信義公園，向真實姓名年籍不詳、綽號「阿堯」之成
    年男子，以新臺幣500元代價，購買海洛因1包（淨重0.0379
    公克，驗餘量0.0345公克）而持有之。嗣於同日16時42分許
    ，在新北市三重區文化北路與長元街口前，其因騎車速度過
    快而遭警攔查，且於警方發覺前，因心虛而當場交付前述海
    洛因1包而為警查扣，並自行向警方供述上開施用海洛因之
    時地、方式，再接受裁判。迄同日17時30分許，經警方對其
    採集尿液送驗，發現檢驗結果呈嗎啡及可待因陽性反應，始
    查悉上情。
二、案經新北市政府警察局三重分局報告臺灣新北地方檢察署檢
    察官及同署檢察官簽分偵辦提起公訴。
    理  由
甲、證據能力之說明：
    本院所引之文書證據與證物，非屬供述證據，並無證據證明
    係公務員違背法定程序所取得，亦無刑事訴訟法第159條之4
    之顯有不可信之情況，與不得作為證據之情形，本院斟酌本
    案卷內之證據並非非法取得，亦無證明力明顯過低之情形，
    且經本院於審判期日依法進行證據調查、辯論，被告於訴訟
    上之程序權，已受保障，故前揭各該證據
乙、實體方面：
一、上揭事實，業據上訴人即被告（下稱被告）賴政川，先後於
    警詢、偵查、原審均坦承不諱，且有新北市政府警察局三重
    分局扣押筆錄、扣押物品目錄表、新北市政府警察局受採集
    尿液檢體人姓名及檢體編號對照表（檢體編號：C0000000）
    、台灣檢驗科技股份有限公司濫用藥物實驗室-台北108年5
    月10日編號UL/2019/00000000號濫用藥物檢驗報告（被告該
    次採集尿液檢出嗎啡、可待因陽性反應）各1份（毒偵2819
    號卷23至27頁、33頁、73頁）等在卷可稽。又扣案白色粉末
    1包，驗餘量為0.0345公克，檢出海洛因成分之情，有臺北
    榮民總醫院108年6月13日北榮毒鑑字第C0000000號毒品成分
    鑑定書影本1份（同卷75頁）附卷可憑，足認被告具有任意
    性自白，與上開事證彰顯之事實相符，洵堪採信。被告於本
    院雖辯稱查獲之毒品係本案施用毒品後之剩餘的云云，但與
    先前供稱明顯不符，且本件警方依被告自白而查獲被告持有
    毒品及施用毒品情節，被告當無故為不實之自白，可見被告
    上開辯稱，難以採信。
二、又被告有事實欄所載施用毒品之前案紀錄，有臺灣高等法院
    被告前案紀錄表1份附卷可查，其於觀察、勒戒執行完畢釋
    放後，5年內再犯施用毒品案件，經法院判處罪刑確定，則
    其犯本件施用毒品案件，即非屬毒品危害防制條例第20條第
    3項所稱「5年後再犯」之情形至明，本件檢察官自應依法追
    訴。綜上，本件事證明確，被告所為本件施用、持有毒品犯
    行均堪認定，應論罪科刑。
三、論罪科刑：
  ㈠查海洛因為毒品危害防制條例第2條第2項第1款所定之第一級
    毒品，依法不得持有及施用。核被告所為，係犯毒品危害防
    制條例第10條第1項施用第一級毒品罪及同條例第11條第1項
    持有第一級毒品罪。其就事實欄一㈠之施用海洛因前而持有
    之低度行為，應為施用之高度行為所吸收，不另論罪。又被
    告所犯上開二罪，犯意各別，行為互殊，應予分論併罰。再
    被告有事實欄所載之科刑及執行紀錄，此觀卷附臺灣高等法
    院被告前案紀錄表即明，其於受上開罪刑之有期徒刑執行完
    畢後，5年以內故意再犯本件有期徒刑以上之各罪，皆為累
    犯，考量其有前述屢次觸犯持有進而施用毒品案件，而經法
    院論罪科刑之個案情節，顯見其有一再觸犯同類犯罪之特別
    惡性，以及對刑罰反應力較為薄弱之情狀，並參酌司法院大
    法官會議解釋第775號解釋意旨，就其本件所犯之各罪加重
    最低本刑，與憲法罪刑相當之原則無違，同依刑法第47條第
    1項規定加重其刑。
  ㈡按對於未發覺之罪自首而受裁判者，得減輕其刑。但有特別
    規定者，依其規定。刑法第62條定有明文。被告如事實欄一
    ㈡所示時地為警查獲後，於警方發覺其持有第一級毒品犯行
    前，即主動交付第一級毒品為警查扣，堪認其此部分所為符
    合刑法自首之規定。又被告前述向警方交付第一級毒品之舉
    ，客觀上雖足令警方懷疑其有施用第一級毒品之可能，然在
    欠缺相關事證之佐憑下，要難明確發覺施用第一級毒品之時
    地、方式等犯罪情節，故被告在警方未發覺本件施用毒品之
    具體犯行前，主動向警方坦白供述完整之犯罪情節，仍應認
    此部分亦與刑法自首之規定相合，而得就所為本件施用及持
    有毒品犯行均減輕其刑，並與前述加重其刑事由（累犯），
    皆依法先加後減之。
  ㈢原審經審理結果，認被告罪證明確，適用毒品危害防制條例
    第10條第1項、第11條第1項，刑法第41條第1項等規定，並
    審酌被告前施用毒品案件觀察、勒戒及刑之執行後，卻仍未
    能澈底戒絕施用毒品犯行，再為本件施用及持有毒品犯行，
    顯見其戒毒意志薄弱，均甚不該，惟念被告犯後坦承全部犯
    行，態度勉可，又持有及施用毒品所生危害，實以自戕身心
    健康為主，對於他人生命、身體、財產等法益，尚無明顯重
    大實害，兼衡其職業、教育程度、家庭經濟狀況，暨其犯罪
    動機、目的、手段等一切情狀，量處有期徒刑8月、拘役20
    日，並就本件持有第一級毒品犯行所宣告之刑諭知易科罰金
    折算標準，以資處罰。核無不合。 
  ㈣原判決，另說明沒收：
    扣案海洛因1包為本案查獲之第一級毒品，不問屬於犯罪行
    為人與否，應依毒品危害防制條例第18條第1項前段規定，
    於主文第2項宣告沒收銷燬；至因鑑驗耗盡海洛因既已滅失
    ，自無庸再為沒收銷燬之諭知。又上開毒品之外包裝，於送
    請鑑定機關鑑定時，無論係以何種方式刮取或分離毒品秤重
    ，該等包裝袋內仍會有微量毒品殘留，足認與前開扣案海洛
    因有不可析離之關係，仍應依毒品危害防制條例第18條第1 
    項前段規定，一併諭知沒收銷燬。核亦無不合。
  ㈤核原判決認事用法尚無違誤，量刑亦允當，被告提起上訴  
    ，請求輕判或以上情置辯云云。但按：
  ⒈刑事審判旨在實現刑罰權分配正義，故法院對有罪被告科刑
    ，應符合罪刑相當原則，使輕重得宜，罰當其罪，以契合社
    會法律感情，此所以刑法第57條明定科刑時應審酌一切情狀
    ，尤應注意該條所列10款事項以為科刑輕重之標準，俾使法
    院就個案量刑，能斟酌至當。「量刑輕重係屬事實審法院得
    依職權自由裁量事項，苟已斟酌刑法第57條各款所列情狀而
    未逾越法定刑度，不得遽指為違法」（最高法院98年台上字
    5002號判決）。本件原判決於量刑時業已說明，審酌上情而
    量處有期徒刑8月、拘役20日，並就拘役部分諭知易科罰金
    之折算標準，原審已基於行為人責任基礎，充分說明理由，
    斟酌刑法第57條各款所列情狀，而為上開刑之量定，既未逾
    越法定刑度，亦未濫用自由裁量權限，自無不合。
  ⒉被告上訴，請求輕判或辯稱持有毒品非另行起意云云，但依
    上說明，被告所辯，尚嫌無據，且被告符合累犯規定，原審
    經審認後認應加重其刑，原判決亦認被告二部分均符合自首
    要件，依法先加後減之，可見被告之上訴主張，均嫌無憑。
    況施用一級毒品罪係6月以上5年以下有期徒刑之罪，被告甫
    施用毒品後，即另行起意而另外持有毒品，經警及時查獲，
    前亦有多次施用毒品前科，則原審說明量刑情狀而量處有期
    徒刑8月、拘役20日，並無失入之違誤可言，從而，被告之
    上訴意旨，核非可採，其上訴為無理由，均應予駁回。
據上論斷，應依刑事訴訟法第368條，判決如主文。
本案經檢察官陳雅詩提起公訴，檢察官鄭堤升到庭執行職務
中　　華　　民　　國　  109　 年    1     月    20   日
                  刑事第十三庭  審判長法　官  王國棟
                                      法　官  許永煌
                                      法　官  蔡聰明
以上正本證明與原本無異。
持有第一級毒品部分，不得上訴。
施用第一級毒品部分，如不服本判決，應於收受送達後20日內向
本院提出上訴書狀，其未敘述上訴之理由者並得於提起上訴後20
日內向本院補提理由書（均須按他造當事人之人數附繕本）「切
勿逕送上級法院」。
                                      書記官  游秀珠
中　　華　　民　　國　　109 　年　　1 　　月　　20　　日
附錄：本案論罪科刑法條全文
毒品危害防制條例第10條：
施用第一級毒品者，處6月以上5年以下有期徒刑。
施用第二級毒品者，處3年以下有期徒刑。

毒品危害防制條例第11條：
持有第一級毒品者，處3年以下有期徒刑、拘役或新臺幣5萬元以
下罰金。
持有第二級毒品者，處2年以下有期徒刑、拘役或新臺幣3萬元以
下罰金。
持有第一級毒品純質淨重十公克以上者，處1年以上7年以下有期
徒刑，得併科新臺幣1百萬元以下罰金。
持有第二級毒品純質淨重二十公克以上者，處6月以上5年以下有
期徒刑，得併科新臺幣70萬元以下罰金。
持有第三級毒品純質淨重二十公克以上者，處3年以下有期徒刑
，得併科新臺幣30萬元以下罰金。
持有第四級毒品純質淨重二十公克以上者，處1年以下有期徒刑
，得併科新臺幣10萬元以下罰金。
持有專供製造或施用第一級、第二級毒品之器具者，處1年以下
有期徒刑、拘役或新臺幣1萬元以下罰金。